【裁判字號】    95,台上,2173
【裁判日期】    950421
【裁判案由】    搶奪
【裁判全文】
最高法院刑事判決            九十五年度台上字第二一七三號
    上  訴  人  甲○○即潘大.
                乙○○
上列上訴人等因搶奪案件，不服台灣高等法院高雄分院中華民國
九十二年八月二十九日第二審更審判決（九十二年度上更(一)字第
一四０號，起訴案號：台灣高雄地方法院檢察署八十九年度偵字
第五一七六號），提起上訴，本院判決如下：
    主  文
原判決撤銷，發回台灣高等法院高雄分院。
    理  由
本件原判決認定上訴人甲○○（即潘大中）、乙○○係同學關係
，於民國八十九年二月二十五日中午，在高雄市○○路郵局繳完
匯款後，由乙○○騎乘甲○○之母錢玉英所有，車牌號碼ＸＫＦ
－二三八號重型機車附載甲○○，沿高雄市○○街右轉明德街由
西往東方向行駛，於同日中午十二時十分許，途經明德街七十七
號前，甲○○見丙○○左手拿著皮包與友人行走在道路白色邊線
與路邊停車格間，即向乙○○提議搶奪丙○○皮包，經乙○○首
肯，二人遂共同基於意圖為自己不法所有之犯意聯絡，由乙○○
依甲○○之指示，將原行駛在白色邊線內車道之機車騎靠近丙○
○，再由甲○○下手搶奪丙○○之皮包（內有新台幣約一百元硬
幣、行動電話手機電池二顆、記事簿一本、計算機一台），得手
後加速左轉逃逸，適為路人記下車牌號碼，經警循線於同日下午
四時許，在高雄市苓雅區國際工商前查獲等情。因認第一審論處
上訴人等共同意圖為自己不法之所有，而搶奪他人之動產罪刑，
為無不合，予以維持，駁回上訴人等在第二審之上訴，固非無見
。
惟查：按被告之自白，須非出於強暴、脅迫、利誘、詐欺或其他
不正之方法，且與事實相符者，始得採為證據，如果被告之自白
，係出於不正之方法，並非自由陳述，即其取得自白之程序，已
非適法，則不問自白內容是否確與事實相符，因其非係適法之證
據，即不能採為認定被告及共同被告犯罪之依據。依原審勘驗檢
察官偵訊時之錄音帶之記載：「（如何行搶？）被害人手拿皮包
，行走在明德街路旁，左手拿皮包，然後我就臨時起意。」、「
（什麼叫臨時起意？乙○○你沒有跟他講他會騎到旁邊去嗎？你
手有多長？你跟騎車的沒講好，你敢搶，這種案子很多，每個人
都這樣講，騎車要搶人家一定要尾隨，然後要動手？不配合能搶
嗎？）、（如何被查到？）被記下車牌號碼。」、「（何時告訴
乙○○你要搶？）我沒有跟他講。」、「（你沒有跟他講，你能
夠搶？搶了能逃嗎？他知道要加速逃逸嗎？你以前有無搶過？《
潘大中回答很小聲》那更沒有可能。你要擔罪是不是？要擔也沒
有關係，擔也沒有用，增加你的刑責，犯後態度不佳，還要掩護
共犯，你能掩護得了嗎？要不要老實講，最後給你機會，你之前
為何犯公共危險？）飆車，是少年時。」、「（你清白的要替前
科累累的擔，他前科這麼多，要不要說隨便你？乙○○什麼時候
知道？）要搶的那一剎那，要搶之前。」、「（是你告訴他的？
還是他提議的，何人提議的？）我告訴他的。」、「（為什麼要
搶？）因為我看到被害人手拿手提包搖啊搖很好搶，我就告訴他
我們騎去搶。我有一個請求，讓我交保。《非常小聲》」、「（
這個我會斟酌，重點不在這裡。）我有配合你。」、「（不是配
合我，你要講實情，我跟他沒有仇。你配合我幹什麼。你們二個
會不會怎麼樣，事實上跟我沒有關係，我是跟你講，你們既然被
抓到以前沒有前科要知道反悔，還在那裡講假話。」等語（見原
審上更(一)卷第三十九至四十一頁）。如果無訛，檢察官訊問過程
之用語，舉凡「什麼叫臨時起意？乙○○你沒有跟他講他會騎到
旁邊去嗎？」、「你跟騎車的沒講好，你敢搶」、「騎車要搶人
家一定要尾隨，然後要動手？不配合能搶嗎？」似出於誘導；而
「你要擔罪是不是？要擔也沒有關係，擔也沒有用，增加你的刑
責，犯後態度不佳，還要掩護共犯，你能掩護得了嗎？要不要老
實講，最後給你機會」之問話後，甲○○即回答：「（乙○○什
麼時候知道？）要搶的那一剎那，要搶之前」、「（是你告訴他
的？還是他提議的，何人提議的？）我告訴他的。」隨即要求交
保，並稱「我有配合你。」等情，參互觀之，甲○○似在受交保
利誘之下，關於乙○○是否知情，作出與先前相異之供述。原判
決依勘驗筆錄部分內容，並未審酌偵訊筆錄全部記載，即認檢察
官前開語句係就案情內容以一般經驗法則質問被告，或係就刑法
第五十七條量刑審酌之內容訊問被告，並無以強暴、脅迫、利誘
不當取供之情事，認有證據能力云云，自與採證法則有違。上訴
意旨均執以指摘原判決不當，非無理由，應認原判決仍有發回更
審之原因。
據上論結，應依刑事訴訟法第三百九十七條、第四百零一條，判
決如主文。
中    華    民    國  九十五  年    四    月  二十一  日
                      最高法院刑事第十庭
                          審判長法官  洪  清  江
                                法官  石  木  欽
                                法官  李  伯  道
                                法官  林  勤  純
                                法官  陳  晴  教
      本件正本證明與原本無異
                                      書  記  官
中    華    民    國  九十五  年    四    月  二十八  日
                                                      Ｌ


司法院資訊處製作；財團法人民間司法改革基金會備份。
